【裁判字號】    98,台上,6312
【裁判日期】    981029
【裁判案由】    違反貪污治罪條例
【裁判全文】
最高法院刑事判決            九十八年度台上字第六三一二號
上  訴  人  甲○○
選任辯護人  李成功律師
上列上訴人因違反貪污治罪條例案件，不服國防部最高軍事法院
中華民國九十八年七月十六日上訴審更審判決（九十八年上重更
一字第二號，起訴案號：國防部高等軍事法院檢察署九十六年偵
字第四二號），提起上訴，本院判決如下：
    主  文
原判決撤銷，發回國防部最高軍事法院。
    理  由
本件原判決認定上訴人甲○○有如原判決事實欄所載公務員對於
職務上之行為，收受不正利益犯行，因而撤銷初審國防部高等軍
事法院關於該部分之科刑判決，改判依陸海空軍刑法第七十六條
第一項第二款、第二項、貪污治罪條例第五條第一項第三款論處
上訴人公務員對於職務上之行為，收受不正利益罪刑（犯罪情節
尚屬輕微，減輕其刑，又偵查中自白，遞減輕其刑。），固非無
見。
惟查：貪污治罪條例第五條第一項第三款對於職務上之行為收受
不正利益罪，其中所謂「職務上之行為」之構成要件，係指公務
員職務上權責本身應為之行為，若非職務上權責本身應為之行為
，須依職務性質觀察，其行為並無不當者，始足當之。反之，倘
既非職務上權責本身應為之行為，又依職務性質觀察，亦不能認
屬正當者，則不能視之為「職務上之行為」，其因而收受不正利
益為對價時，即不能逕論以對於職務上之行為收受不正利益罪。
本件原判決對於上訴人於案發時任職國防部軍備局採購中心工程
發包處上校工程官，職掌辦理該處各會議（報）提報資料審閱並
層轉等業務，擅將該處待銷燬「96年度工程招標案等標狀況表」
之會議資料交予蘇智勇等事實，既認定屬實，但就該工程招標案
等標狀況之資訊在公告前外洩，是否屬於上訴人職務上行為？此
項資訊外洩，依上訴人之職務性質觀察，有無不當？又其資訊外
洩與其收受不正利益，有無關聯？原判決理由未予說明，即僅論
上訴人係犯貪污治罪條例第五條第一項第三款對於職務上之行為
收受不正利益罪，揆之前開說明，自有理由不備之違背法令。又
上訴人之提報資料審閱並層轉等業務，如兼賅就此等資訊消極不
得外洩之性質，則上訴人將之交予蘇智勇，是否構成貪污治罪條
例第四條第一項第五款對於違背職務之行為收受不正利益罪？此
等資訊若非國防以外之秘密，何以會議後須要銷燬？上訴人將待
銷燬之資料交付予人，是否構成刑法第一百三十二條第一項公務
員洩漏關於中華民國國防以外應機密之消息罪，而與前述貪污罪
具有屬於目的與方法關係？是否構成修正前刑法第五十五條之牽
連犯關係？原判決對之未予一一究明，其率予論斷，亦有違誤。
從而，上訴意旨指摘原判決不當，非全無理由，仍應有撤銷發回
之原因。
據上論結，應依軍事審判法第二百零六條第一項、第一百九十九
條，刑事訴訟法第三百九十七條，判決如主文。
中    華    民    國  九十八  年    十    月  二十九  日
                      最高法院刑事第五庭
                          審判長法官  陳  正  庸
                                法官  林  秀  夫
                                法官  宋      祺
                                法官  陳  祐  治
                                法官  林  瑞  斌
      本件正本證明與原本無異
                                      書  記  官
中    華    民    國  九十八  年   十一   月    四    日
                                                      Ｅ


司法院資訊處製作；財團法人民間司法改革基金會備份。
